臺灣高等法院臺南分院刑事判決
111年度交上易字第272號
上  訴  人  臺灣雲林地方檢察署檢察官
被      告  吳同堅

上列上訴人因被告過失傷害案件，不服臺灣雲林地方法院110年
度交易字第440號中華民國111年4月21日第一審判決（起訴案號
：臺灣雲林地方檢察署110年度調偵字第500號），提起上訴，本
院判決如下：
    主  文
上訴駁回。
    事  實
一、吳同堅於民國109年11月16日上午6時51分許，駕駛車牌號碼
    0000-00號自用小客車（下稱本案汽車），沿雲林縣北港鎮1
    64公路由西往東方向行駛，行至雲林縣北港鎮164公路與文
    仁路交岔路口時，本應注意汽車在同一車道行駛時，後車與
    前車之間應保持隨時可以煞停之距離，且汽車行駛時，駕駛
    人應注意車前狀況，並隨時採取必要之安全措施，而依當時
    天候晴、日間自然光線、柏油路面乾燥、無缺陷、道路工程
    中、視距良好，無不能注意之情事，竟疏未注意上情貿然前
    行，適黃春田騎乘自行車（下稱黃春田自行車），沿雲林縣
    北港鎮164公路由西往東方向騎乘本案汽車前方，吳同堅之
    本案汽車因而追撞黃春田自行車，造成黃春田受有水腦症、
    後枕部與左眉部挫擦傷、腦震盪及左小腿擦傷等傷害。
二、案經黃春田訴由雲林縣警察局北港分局報告臺灣雲林地方檢
    察署檢察官偵查起訴。
    理  由
壹、證據能力部分：
一、按被告以外之人於審判外之陳述，雖不符刑事訴訟法第159
    條之1至第159條之4之規定，而經當事人於審判程序同意作
    為證據，法院審酌該言詞陳述或書面陳述作成時之情況，認
    為適當者，亦得為證據；當事人、代理人或辯護人於法院調
    查證據時，知有第159條第1項不得為證據之情形，而未於言
    詞辯論終結前聲明異議者，視為有前項之同意，刑事訴訟法
    第159條之5第1項、第2項定有明文。查本案認定犯罪事實所
    援引具傳聞性質之言詞或書面證據，檢察官及被告均同意作
    為證據使用（見原審卷第53至55、176頁），亦未於本案言
    詞辯論終結前具狀聲明異議，本院審酌該等被告以外之人審
    判外陳述作成時之情況，並無不能自由陳述之情形，亦無顯
    不可信之情狀，且未見有何違法取證或其他瑕疵，而與待證
    事實具有關聯性，本院認為以之作為證據應屬適當，自均得
    作為證據。
二、另本件所引用卷內非供述證據性質之證據資料，則均無證據
    證明係公務員違背法定程序所取得，亦無顯有不可信之情況
    ，且均經本院於審理期日提示而為合法調查，檢察官及被告
    於本案言詞辯論終結前，均未爭執其證據能力，本院審酌前
    開證據之作成或取得之狀況，並無非法或不當取證之情事，
    且亦無顯不可信之情況，並無證據力明顯過低之情形，復經
    本院於審判期日就上開證據依法進行調查、辯論，依刑事訴
    訟法第159條之5規定，均具有證據能力。
貳、實體部分：
一、認定犯罪事實所憑之證據及理由：
  ㈠被告就上開犯行於原審及本院審理時均坦承不諱（見原審卷
    二第18頁，本院卷第176、179頁），核與告訴人黃春田之證
    述情節大致相符（見警卷第9至11頁、偵卷第17至19頁），
    並有中國醫藥大學北港附設醫院（下稱北港醫院）111年1月
    18日院醫病字第1110000090號函（見原審卷一第57頁）、同
    院111年2月24日院醫病字第1110000626號函（見原審卷一第
    89頁）暨所附急診護理病歷（見原審卷一第93、103頁）、
    雲林縣警察局北港分局道路交通事故現場圖（見警卷第17頁
    ）、道路交通事故調查報告表㈠、㈡（見警卷第19至21頁）、
    車損及現場相片14張（見警卷第31至43頁）在卷可稽。
  ㈡按汽車在同一車道行駛時，除擬超越前車外，後車與前車之
    間應保持隨時可以煞停之距離；汽車行駛時，駕駛人應注意
    車前狀況，隨時採取必要之安全措施，道路交通安全規則第
    94條第1、3 項分別著有規定。被告駕駛本案汽車上路自應
    遵守前揭規則，而事故發生當時天候晴、日間自然光線、柏
    油路面乾燥無缺陷、道路工程中、視距良好等情，有上開道
    路交通事故調查報告表㈠㈡各1 份在卷可佐，被告並無不能注
    意之情事，其竟疏未注意上情，貿然前行，因而自後撞擊在
    前之黃春田自行車，導致黃春田受有上開傷害，被告之駕駛
    行為自有過失甚明。而黃春田為前車，無從注意後方，故被
    告應負全部之過失責任。另交通部公路總局嘉義區監理所11
    0年7月26日嘉監鑑字第1100079109號函及所附嘉雲區行車事
    故鑑定會嘉雲區0000000號鑑定意見書（見偵卷第29至32頁
    ）之鑑定意見亦同上開認定。
  ㈢本件交通事故發生後，黃春田經送醫救治，由醫師診斷黃春
    田受有水腦症、後枕部與左眉部挫擦傷、腦震盪及左小腿擦
    傷等傷害等情，有北港醫院111年1月18日院醫病字第111000
    0090號函（見原審卷第57頁）、同院111年2月24日院醫病字
    第1110000626號函（見原審卷第89頁）暨所附急診護理病歷
    （見原審卷第93、103頁）在卷可憑，被告之過失駕駛行為
    ，與黃春田上開受傷結果有相當因果關係無疑。至於起訴書
    認為黃春田之頭部外傷、顱內出血與本件交通事故有因果關
    係乙節。經原審向北港醫院函詢，結果略以：水腦症與車禍
    有關，頭部外傷及自發性出血與交通事故無關；自發性腦出
    血與水腦症無關，水腦症通常不會導致高血壓及自發性腦出
    血，診斷證明書記載之左側偏癱是自發性腦出血造成，與車
    禍無關等情，有該院111年1月18日院醫病字第1110000090號
    函（見原審卷第57頁）、同院111年2月24日院醫病字第1110
    000626號函（見原審卷第89頁）在卷可考。再經本院函請國
    立臺灣大學醫學院附設醫院雲林分院（下稱臺大雲林分院）
    鑑定告訴人之傷勢是否與本件交通事故相關，經該院函覆㈠
    鑑定事項一，依據急診病歷記載以及影像光碟顯示，其意識
    不清以及左眉挫傷，足以顯示病人有頭部外傷之證據，惟影
    像並未顯示有顱内出血之情形，綜合上述，患者確有頭部外
    傷之傷害。㈡鑑定事項二，患者於民國109年11月16日車禍入
    院後，於民國109年11月18日（事故受傷後第二天）有接受
    腦部電腦斷層第二次，其仍未顯示顱内出血之情形，依臨床
    判斷，大部分遲發性出血在受傷48小時内可提前偵測到，倘
    若病患之兩次腦部電腦斷層皆無顯示顱内出血，其之後再出
    血的機會低。患者109年12月23日之電腦斷層顯示右側基底
    核之出血，此次之出血的影像位置、特徵及時序性，皆顯示
    其為自發性之顱内出血，與先前之頭部傷害之關聯性低，因
    此無法將此出血與先前頭部傷害做連結。㈢鑑定事項三，頭
    部外傷有可能造成慢性出血，主要以慢性硬腦膜出血為主。
    患者於109年12月18日之電腦斷層無顯示顱内出血，因此109
    年12月23日之電腦斷層之出血為急性出血。依據其出血位置
    、特徵及時序性，醫療評估上並不會認定此患者之車禍外傷
    會導致此患者第二次住院期間出現之顱内出血。創傷性腦損
    傷之病患依其腦受傷程度有不等比例之水腦情形發生，依此
    患者之多次電腦斷層判斷，此患者之水腦與車禍之頭部外傷
    確有可能相關；然而，水腦並不會造成日後之顱内出血，又
    ，依據上述之解釋與評估，此患者之顱内出血較為可能是自
    發性顱内出血，因此就顱內出血此病灶，難以認定與車禍頭
    部外傷有因果關係。患者之左側偏癱，惟導因於此次之自發
    性顱内出血，因此也難認定與前次車禍之頭部外傷有因果關
    係，此亦有臺大雲林分院111年9月16日函在卷可參（見本院
    卷第159至160頁）。因此，參考前揭醫師之專業醫療意見，
    因告訴人兩次腦部電腦斷層皆無顯示顱内出血，告訴人之顱
    內出血距離本件交通事故發生已間隔7日，與一般遲發性出
    血在受傷48小時（2日）內可提前偵測到之情形不同，是起
    訴書所載顱內出血傷勢，與本件交通事故顯無相當因果關係
    。但關於頭部外傷部分，北港醫院認定告訴人之頭部外傷與
    交通事故無關；臺大雲林分院則認定告訴人意識不清以及左
    眉挫傷，足以顯示病人有頭部外傷之證據及水腦與車禍之頭
    部外傷確有可能相關，已如前述。但經原審詢問北港醫院，
    經該院人員回覆：頭部外傷的部分是因為病患因高血壓導致
    自發性腦出血開刀所致，我們是照醫生指示所函覆，此有原
    審111年1月21日公務電話記錄單在卷可憑（見原審卷一第59
    頁），則告訴人之頭部外傷既經北港醫院醫師認定係因高血
    壓導致自發性腦出血開刀所致，是否與車禍相關尚有疑義，
    且復與告訴人之顱內出血、左側偏癱並無關連，故本院不認
    定告訴人因本件行車事故受有頭部外傷之傷害，而僅認定告
    訴人受有水腦症、後枕部與左眉部挫擦傷、腦震盪及左小腿
    擦傷等傷害。　
  ㈣是依上開證據，足認被告之自白與事實相符，可以採信。綜
    上所述，本件事證明確，被告過失傷害犯行堪予認定，應依
    法論科。 
二、論罪科刑之理由：
  ㈠核被告所為，係犯刑法第284條前段之過失傷害罪。
  ㈡被告於肇事後，停留在事故現場，待警員據報趕往現場時，
    向處理交通事故之警員承認其為肇事車輛之駕駛人，並靜候
    裁判等情，有雲林縣警察局北港分局交通分隊道路交通事故
    肇事人自首情形紀錄表（見警卷第27頁）在卷可考，被告符
    合自首要件，爰依刑法第62條前段之規定減輕其刑。
三、上訴論斷之說明：
　㈠檢察官上訴意旨略以：北港醫院109年11月27日之診斷證明書
    記載告訴人黃春田之病名為「頭部外傷併腦震盪」，此有診
    斷證明書1份在卷可稽。本件交通事故之發生日係「109年11
    月16日」，嗣告訴人於「109年12月21日」第2次住院，並於
    住院期間發生「顱内出血」之傷勢，而二者期間僅間隔約5
    週，相距時間甚短，且皆發生在告訴人「頭部」之身體部位
    。綜上所述，足認起訴書所載之「頭部外傷」、「顱内出血
    」之傷勢，與本件交通事故仍具有相當因果關係存在等語；
    另檢察官於本院審理期日主張：本件經送臺大雲林分院函詢
    結果，認定被害人頭部外傷是被告所造成，但被害人顱內出
    血與車禍無關，但因為被害人車禍後發生水腦症及頭部外傷
    ，依照醫生的鑑定是否不會造成顱內出血，尚有疑問，請審
    酌告訴人之傷害是在頭部，其實相當的嚴重，這部分原審並
    無認定，這次經臺大雲林分院之認定，確實有此傷害，並有
    因果關係，原審量刑過輕，請求改判量處較重之刑等語。
　㈡然查，北港醫院醫生認定係因高血壓導致自發性腦出血開刀
    所致，是否與車禍相關尚有疑義，且復與告訴人之顱內出血
    、左側偏癱並無關連，故本院不認定告訴人因本件行車事故
    受有頭部外傷之傷害，而認定告訴人係水腦症、後枕部與左
    眉部挫擦傷、腦震盪及左小腿擦傷等傷害，已如前述。又告
    訴人因本件行車事故雖導致水腦症，但水腦症並不會造成日
    後之顱内出血，告訴人之顱内出血應係自發性顱内出血，難
    以認定與車禍所受傷害有因果關係；又告訴人之左側偏癱導
    因於自發性顱内出血，因此也難認定與本件行車事故所受傷
    害有因果關係，告訴人上開所受傷勢應未達重傷害之標準，
    檢察官亦係以過失傷害起訴被告，是檢察官上開上訴主張告
    訴人「顱内出血」之傷勢與本件交通事故仍具有相當因果關
    係存在，難認有據。
　㈢檢察官雖指原審之量刑過輕云云，然按量刑之輕重，係屬事
    實審法院得依職權自由裁量之事項，苟已斟酌刑法第57條各
    款所列情狀而未逾越法定刑度，不得遽指為違法（最高法院
    72年台上字第6696號、75年台上字第7033號判決先例要旨參
    照）；且在同一犯罪事實與情節，如別無其他加重或減輕之
    原因，下級審量定之刑，亦無過重或失輕之不當情形，則上
    級審法院對下級審法院之職權行使，原則上應予尊重（最高
    法院85年度台上字第2446號判決意旨參照）。原審以被告犯
    罪事證明確，而適用刑法第284條第1項後段、第62條前段、
    第41條第1項前段，刑法施行法第1條之1第1項、第2項前段
    之規定，並以行為人之責任為基礎，審酌被告駕駛本案汽車
    疏未注意車前狀況即貿然前行，因此撞擊黃春田自行車，導
    致黃春田受有前述傷害，被告之過失行為，已侵害黃春田之
    身體法益，實有不該，且本件交通事故之發生，被告應負全
    部之肇事責任，被告之犯罪情節，並非輕微。另被告犯後坦
    承犯行，且有意和解（見原審卷二第21頁），惜雙方就傷勢
    及賠償金額差距過大，無法和解，被告並非全無悔意。並考
    量黃春田之上開傷勢情況，及被告於原審審判中自陳已婚，
    有子女，大學畢業之教育程度等一切情狀，量處如主文所示
    之刑，並諭知易科罰金之折算標準。至檢察官之量刑意見，
    審酌上情後認為刑度過重，因此不採，在法定刑範圍內量處
    被告有期徒刑3月，並諭知易科罰金之折算標準。經核原審
    所為之量刑，顯已依刑法第57條規定，就其科刑時應審酌及
    注意之事項加以斟酌考量，所為量刑核無不當或違法，且無
    輕重失衡之情形，應無再加重之必要，依上開最高法院判例
    、判決意旨，不得遽指為違法。檢察官上訴執此指摘原判決
    不當，亦無理由
　㈣綜上所述，檢察官本件上訴均無理由，應予駁回。
據上論斷，應依刑事訴訟法第368條，判決如主文。
本案經臺灣雲林地方檢察署檢察官黃立宇提起公訴、同署檢察官
魏偕峯提起上訴，臺灣高等檢察署臺南檢察分署檢察官李宛凌到
庭執行職務。
中　　華　　民　　國　　111 　年　　10　　月　　26　　日
                  刑事第三庭    審判長法  官  郭玫利
                                      法  官  林臻嫺
                                      法  官  曾子珍
以上正本證明與原本無異。
不得上訴。
　　　　　　　　　　　　　　　　　　　書記官  蔡双財
中　　華　　民　　國　　111 　年　　10　　月　　26　　日
附錄本案論罪科刑法條：
中華民國刑法第284條
因過失傷害人者，處1年以下有期徒刑、拘役或10萬元以下罰金
；致重傷者，處3年以下有期徒刑、拘役或30萬元以下罰金。